【裁判字號】    98,交聲,353
【裁判日期】    981028
【裁判案由】    違反道路交通管理處罰條例聲明異議
【裁判全文】
臺灣花蓮地方法院交通事件裁定         98年度交聲字第353號
原處分機關  交通部公路總局臺北區監理所
異  議  人
即受處分人  甲○○
上列異議人即受處分人因違反道路交通管理處罰條例案件，對於
交通部公路總局臺北區監理所民國98年10月13日所為之處分（處
分案號：北監自裁字第裁44-P00000000號），聲明異議，本院裁
定如下：
    主  文
原處分關於汽車駕駛人酒精濃度超過規定標準，罰鍰新臺幣肆萬
玖仟伍佰元部分撤銷。
其餘異議均駁回。
    理  由
一、原處分意旨略以：異議人即受處分人（下稱異議人）甲○○
    於民國98年2月7日23時38分許，駕駛車牌號碼 K3-5365自用
    一般小貨車，行經花蓮縣豐濱鄉○○路 106號前，為警攔檢
    並對其施以酒精濃度測試，測得其呼氣酒精濃度達1.26MG/L
    ，為花蓮縣警察局鳳林分局員警於同日填製花警交字第P000
    00000 號舉發違反道路交通管理事件通知單舉發。原處分機
    關依道路交通管理處罰條例第35條第1項第1款之規定，裁處
    異議人新臺幣（下同）49,500元整，吊扣駕駛執照12個月，
    並施以道安講習等語。
二、聲明異議意旨略以：異議人於98年2月7日酒後駕車之違規行
    為，業經花蓮縣警察局鳳林分局移送臺灣花蓮地方法院檢察
    署，並經該署檢察官為緩起訴處分，緩起訴期間為 2年，並
    於緩起訴確定後2個月內分2期向犯罪被害人保護協會臺灣花
    蓮分會分別支付30,000元及25000元，合計共 55,000元整，
    今另裁決受處分人49,500元罰鍰並吊扣駕駛執照等處分，已
    違反一事不二罰之規定，爰依法聲明異議，請求撤銷原處分
    等語。
三、按汽車駕駛人，駕駛汽車經測試檢定酒精濃度超過規定標準
    者，處15,000元以上60,000元以下罰鍰，並當場移置保管該
    汽車及吊扣其駕駛執照 1年；因而肇事致人受傷者，並吊扣
    其駕駛執照 2年；致人重傷或死亡者，吊銷其駕駛執照，並
    不得再考領，道路交通管理處罰條例第35條第1項第1款定有
    明文。次按，一行為同時觸犯刑事法律及違反行政法上義務
    規定者，依刑事法律處罰之，但其行為應處以其他種類行政
    罰或得沒入之物而未經法院宣告沒收者，亦得裁處之；前項
    行為如經不起訴處分或為無罪、免訴、不受理、不付審理之
    裁判確定者，得依違反行政法上之義務規定裁處之；違反行
    政法上義務而受罰鍰、沒入或其他種類行政罰之處罰時，適
    用本法，但其他法律有特別規定者，從其規定，行政罰法第
    26條、第1條分別定有明文。
四、經查：
  (一)異議人於前揭時、地，因酒後駕駛汽車，經警測得吐氣酒精
    濃度達每公升1.26毫克，已逾規定不得駕駛車輛之酒精濃度
    標準，依法掣單舉發；而受處分人因同一酒後駕車之行為，
    同時觸犯刑法第185條之3之公共危險罪，亦經移送臺灣花蓮
    地方法院檢察署檢察官偵辦，經該署檢察官以98年度偵字第
    848號為緩起訴處分確定，緩起訴期間為2年（ 98年3月12日
    至100年3月11日），異議人並依檢察官指示於緩起訴處分確
    定後2個月內，分2期向犯罪被害人保護協會臺灣花蓮分會分
    別支付30,000元及25000元，合計共 55,000元整，除為異議
    人所不否認外，有臺灣花蓮地方法院檢查署檢察官98年度偵
    字第848號緩起訴處分書及郵政劃撥儲金存款收據2張附卷可
    查，足堪認定。
  (二)又按緩起訴期間內，有下列情形之一者，檢察官得依職權或
    依告訴人之聲請撤銷原處分，繼續偵查或起訴：一、於期間
    內故意更犯有期徒刑以上刑之罪，經檢察官提起公訴者。二
    、緩起訴前，因故意犯他罪，而在緩起訴期間內受有期徒刑
    以上刑之宣告者。三、違背第253條之2第1 項各款之應遵守
    或履行事項者，刑事訴訟法第253條之3第1 項定有明文。經
    檢察官為「緩起訴」處分者，於「緩起訴」之猶豫期間內，
    其最後是否會被檢察官提起公訴，猶懸而未定，亦即「緩起
    訴」處分於猶豫期間內尚未具有實質之確定力，檢察官於緩
    起訴期間內，可對被告為繼續觀察，如被告顯無反省警惕之
    情或根本欠缺反省警惕之能力，檢察官仍得依職權或依告訴
    人之聲請，將被告「緩起訴」處分撤銷。再者，行政罰法第
    26條明訂一事不二罰原則，且應受行政罰之行為如經不起訴
    處分或為無罪、免訴、不受理、不付審理之裁判「確定」者
    ，始得依違反行政法上義務規定裁處之，並未包括「緩起訴
    」處分在內，雖「緩起訴」處分之最終使被告免於刑事訴追
    之效果與「不起訴」處分之效果相同，因而行政罰法第26條
    第2 項是否包括緩起訴處分情形，固非無疑。惟依行政罰法
    第26條第2 項之立法意旨，亦必須待緩起訴處分實質確定時
    ，被告才最終地確定免於受刑事訴追，原處分機關始得為行
    政裁罰，亦即在緩起訴期間內即猶豫期間期滿前，該緩起訴
    處分仍有被撤銷之可能，此時原處分機關若依法為行政裁決
    ，將使受處分人有同時遭受行政處罰及刑事訴追之危險，顯
    與行政罰法第26條規定之立法意旨相違背。
  (三)再按94年2月5日公布，於95年2月5日施行之行政罰法第26條
    規定：「一行為同時觸犯刑事法律及違反行政法上義務規定
    者，依刑事法律處罰之。但其行為應處以其他種類行政罰或
    得沒入之物而未經法院宣告沒收者，亦得裁處之。前項行為
    如經不起訴處分或為無罪、免訴、不受理、不付審理之裁判
    確定者，得依違反行政法上義務規定裁處之」。又其他種類
    行政罰，係指違反行政法上之義務應受「裁罰性」之「不利
    處分」，依行政罰法第 2條規定，包括限制或禁止行為之吊
    扣證照處分及警告性之講習處分在內。究其立法目的，一行
    為同時觸犯刑事法律及違反行政法上義務規定時，由於刑罰
    與行政罰同屬對不法行為之制裁，而刑罰之懲罰作用較強，
    故依刑事法律處罰，即足資警惕時，實無一事二罰再處行政
    罰之必要；且刑事法律處罰，由法院依法定程序為之，較符
    合正當法律程序，應予優先適用，但罰鍰以外之沒入或其他
    種類行政罰，因兼具維護公共秩序之作用，為達行政目的，
    行政機關仍得併予裁處。
五、本件異議人之酒後駕車行為，係同時觸犯刑法第185條之3之
    刑事法律及違反行政法上義務，雖經檢察官為緩起訴處分，
    惟前開緩起訴處分期間為2年，至 100年3月11日始屆滿，足
    見本案緩起訴處分並未實質確定，亦即異議人所受之緩起訴
    處分在上開期間屆滿前，仍有被撤銷之可能，依前開說明，
    原處分機關除依行政罰法第 26條第1項但書情形處以其他種
    類行政罰外，在緩起訴期間屆滿前尚不得就違反道路交通管
    理事件統一裁罰標準所定金額逕為裁處罰鍰之處分。揆諸前
    揭說明，原處分機關漏未斟酌及此，遽依道路交通管理處罰
    條例第35條第1項第1款暨違反道路交通管理事件統一裁罰基
    準表罰鍰異議人49,500元，於法不合，異議人此部分之異議
    為有理由，自應由本院將此部分撤銷，諭知此部分不罰。至
    原處分機關裁處異議人吊扣駕駛執照12個月及施以道安講習
    部分，係屬與刑罰所定自由刑、罰金刑性質不同之「其他種
    類行政罰」，依行政罰法第 26條第1項但書之規定，無一事
    二罰之問題，尚無不法、不當或違法之處，自得逕予裁罰，
    是異議人此部分之異議，為無理由，自應予以駁回。從而，
    本件異議部分有理由，部分無理由，自應由本院將原處分部
    分撤銷，並裁決如主文所示，以資適法。
據上論斷，應依道路交通案件處理辦法第19條、第20條，裁定如
    主文。
中    華    民    國    98    年    10    月    28    日
                  交通法庭      法  官  沈培錚
上列正本證明與原本無異。
如對本裁定不服，應於送達後 5日內，向本院提出抗告狀（應抄
附繕本）。
中    華    民    國    98    年    10    月    30    日
                                書記官


司法院資訊處製作；財團法人民間司法改革基金會備份。
